臺灣新北地方法院刑事判決
                                     109年度訴字第1326號
公  訴  人  臺灣新北地方檢察署檢察官
被      告  周明曇


指定辯護人  本院公設辯護人彭宏東
被      告  黃敏豪




指定辯護人  本院公設辯護人姚孟岑
上列被告因傷害案件，經檢察官提起公訴（108 年度調偵字第88
1 號、109 年度偵字第20780 號），本院判決如下：
    主  文
甲○○共同犯傷害罪，累犯，處有期徒刑伍月，如易科罰金，以
新臺幣壹仟元折算壹日。
乙○○共同犯傷害罪，處有期徒刑貳月，如易科罰金，以新臺幣
壹仟元折算壹日。
    事  實
一、甲○○於民國107 年12月3 日凌晨1 時50分許，與其女友吳佳
    芳駕車並暫停在新北市○○區○○街00○0 號附近全家便利超商
    時，適己○○（原名：簡啓峰）與友人丙○○在該處等候Uber司
    機，誤認甲○○駕駛之車輛為Uber車輛，經甲○○告知其非Uber
    司機後，己○○與丙○○仍多次向甲○○確認，並持手機拍攝甲○○
    駕駛之車輛車牌，甲○○因而心生不滿，與己○○爆發口角衝突
    ，並請吳佳芳通知友人王文展、戊○○、庚○○（吳佳芳、王文
    展、戊○○及庚○○所涉傷害罪嫌部分，另經檢察官為不起訴處
    分）及乙○○到場，己○○、丙○○則躲入新北市○○區○○街00○0 
    號社區（下稱本案社區）之警衛室內。詎甲○○、乙○○竟共同
    基於傷害之犯意聯絡，由甲○○手持棍棒進入本案社區警衛室
    內毆打己○○，雙方均走出警衛室後，甲○○再徒手毆打己○○，
    另乙○○則徒手勒住己○○將其摔倒在地，造成己○○受有頭部創
    傷、右額葉輕度蜘蛛膜下腔出血、左側上頷骨骨折、臉部、
    胸部、雙膝擦傷、左眼鈍挫傷併結膜下出血、眼瞼瘀青等傷
    害。嗣警方獲報後到場處理，查悉上情。
二、案經己○○訴由新北市政府警察局中和分局報告臺灣新北地方
    檢察署檢察官偵查起訴。
    理  由
壹、證據能力部分按被告以外之人於審判外之陳述，雖不符刑事
    訴訟法第159條之1 至第159 條之4 之規定，而經當事人於
    審判程序同意作為證據，法院審酌該言詞陳述或書面陳述作
    成時之情況，認為適當者，亦得為證據。當事人、代理人或
    辯護人於法院調查證據時，知有第159 條第1 項不得為證據
    之情形，而未於言詞辯論終結前聲明異議者，視為有前項之
    同意，刑事訴訟法第159 條之5 定有明文。查本判決所引用
    具傳聞性質之各項證據資料，經本院於審判期日依法踐行調
    查證據程序，檢察官、被告甲○○、乙○○及其等辯護人就上開
    證據之證據能力均未爭執，於言詞辯論終結前亦未聲明異議
    ，本院審酌上開證據作成時之情狀，並無違法或不當等情形
    ，且與本案相關之待證事實具有關聯性，認為以之作為本案
    之證據亦屬適當，爰依前揭規定，認均應有證據能力。
貳、實體部分
一、認定犯罪事實所憑事證：
（一）前揭犯罪事實，業據被告甲○○（偵卷一第9 至13、121頁
      ，偵卷二第18、143 、151 至152 、162 至163 頁，審訴
      卷第77、108 頁，本院卷第72至73、327 至332 頁）、乙○○（偵卷二第164 頁，審訴卷第77、108 頁，本院卷第73
      、327 、332 至333 頁）於偵查及本院審理中均坦承不諱
      ，核與證人即告訴人己○○（偵卷一第23至26、120至121 
      頁，本院卷第267 至284 頁）、在場證人丙○○（偵卷一第
      19至22、120 頁，本院卷第286 至297 頁）於偵查及本院
      審理中、證人即本案社區保全辛○○（偵卷一第43至45頁）
      於偵查中之證述情節均大致相符，並有告訴人之亞東紀念
      醫院診斷證明書（乙種）1 份、監視錄影畫面截圖12張、
      棍棒照片1 張、本院勘驗筆錄暨附件、現場Google街景圖
      各1 份在卷可佐（偵卷一第53、55至61頁，本院卷第133 
      至138、141 至150、323、355 至363頁），足認被告甲○○
      、乙○○上開任意性自白與事實相符，得以採信。
（二）至公訴檢察官雖主張被告甲○○、乙○○所為可能涉犯刑法第
      271 條第2 項、第1 項之殺人未遂罪嫌等語（審訴卷第10
      9 頁）。經查：
   1、按殺人未遂與傷害之區別，應以有無殺意為斷，其受傷之
      多寡，及是否為致命部位，有時雖可藉為認定有無殺意之
      心證，究不能據為絕對標準。亦即，殺人罪之成立，須具
      有使人生命喪失之故意與實施殺害之行為。故殺人與傷害
      之區別，當以下手殺害之時是否明知或預見足以致人於死
      為斷。至被害人受傷部位如何，犯人所用兇器如何，雖可
      供認定事實之資料，究不能為殺人之絕對標準。是不能僅
      因被害人受傷之位置係屬人體要害，即認定加害人自始即
      有殺害被害人之犯意（最高法院47年度台上字第1157號、
      52年度台上字第93號、94年度台上字第6857號判決意旨參
      照）。準此，行為人於行為當時，主觀上是否有殺人之故
      意，除應斟酌其使用之兇器種類、攻擊之部位、行為時之
      態度、表示外，尚應深入觀察行為人與被害人之關係、衝
      突之起因、行為當時所受之剌激、下手力量之輕重，被害
      人受傷之情形及行為事後之態度等各項因素綜合予以研析
      。
   2、關於本件事發原因及經過，有下列證人證詞可參：
  ⑴、證人即告訴人於警詢、偵訊及本院審理時證稱：當天我與
      朋友、同事去唱歌、吃飯，我有喝酒，後來我與丙○○一起
      回到我的住處即本案社區，我有幫丙○○叫Uber車輛，我誤
      認被告甲○○的車輛就是我叫的Uber車輛，我有敲車窗詢問
      ，甲○○跟我說不是，但我們還是一直確認，也有拍照要確
      認車牌是否跟我叫的Uber車牌吻合，甲○○就與我在本案社
      區門口發生爭執，過程中甲○○的女友不斷打電話叫他們朋
      友過來，我與丙○○即先回到本案社區警衛室內，後來甲○○
      的朋友到場後拿棍棒給甲○○，甲○○就拿著棍棒進到警衛室
      內打我，並把我拉到警衛室外即本案社區外面車道處打我
      ，後來還有另外一個人把我撂倒，我便滾下車道並撞到頭
      部，我就失去意識，甲○○攻擊我的時候有打我的頭及身體
      等語（偵卷一第23至25、120 至121 頁，本院卷第267 至
      274 、275 至284 頁）。
  ⑵、證人丙○○於警詢、偵訊及本院審理中證述：當天我與告訴
      人喝完酒以後，我送告訴人回家，告訴人幫我叫Uber車輛
      ，我們看到被告甲○○的車輛以為是Uber車輛，有去敲他的
      車門並詢問是否為Uber司機，甲○○說他不是，告訴人還是
      持續向甲○○確認，並拍攝甲○○的車輛車牌，甲○○不太開心
      我們拍照，跟我們起了口角，之後甲○○他們開始打電話，
      且口氣越來越差，我與告訴人即躲到本案社區警衛室內，
      甲○○的朋友抵達現場後，甲○○就拿棍棒衝進警衛室內打告
      訴人，告訴人接著被拖出去警衛室外面，我也跟著走出去
      ，但我也被其他人打，所以我不知道告訴人後面的情況，
      等我走回來的時候，告訴人已經躺在車道那邊等語（偵卷
      一第19至21、120 頁，本院卷第286至297 頁）。
  ⑶、觀諸上開各證人之證述內容可知，被告甲○○、乙○○與告訴
      人素不相識，彼此間亦無宿怨糾紛或債權債務關係，本案
      發生起因係告訴人誤認甲○○駕駛之車輛為Uber車輛，上前
      詢問甲○○，經甲○○否認以後，告訴人仍再三確認，甚至拍
      攝甲○○車輛之車牌，甲○○始心生不滿，而請吳佳芳打電話
      叫朋友到場，並持棍棒及徒手毆打告訴人，乙○○則係受他
      人邀約到場，見甲○○與告訴人間有爭執，才將告訴人撂倒
      在地，衡情係屬臨時起意，實難遽認被告2 人會因此等非
      重大之糾紛，而對告訴人起殺機，是被告2 人為本案犯行
      時，是否真有致告訴人於死地之故意，不無疑義。
   3、經本院當庭勘驗卷附現場監視器影像及本案社區住戶手機
      拍攝影像，製成勘驗筆錄，結果略以：
  ⑴、【檔案名稱：告證1 現場監視器影像】A 女（即吳佳芳）
      手持行動電話講話，並走近甲男（即甲○○，下同）身後，
      A 女面向警衛室時口中唸唸有詞，之後低頭使用手機，甲
      男表情不悅面向警衛室內唸唸有詞，並曾以手朝警衛室比
      劃；不久後，乙男（即戊○○，下同）騎乘機車搭載丙男（
      即乙○○，下同）到場，丙男自畫面外拿到棍棒後，將棍棒
      交給甲男，甲男朝監視器方向走近，並以棍棒調整監視器
      角度（本院卷第133 至134 、141 至142 頁）。
  ⑵、【檔案名稱：告證2 手機錄影畫面】A 女、丙男、保全站
      在本案社區車道處，C 男（即告訴人，下同）站在警衛室
      外，不久後B 男（即丙○○，下同）、甲男手持棍棒、乙男
      均出現在畫面中；丙男走向C 男，以手勒住C 男，將C男
      用力摔倒在地；有輛小客車駛入畫面，A 女朝該車呼叫、
      揮手示意，丁男（即庚○○，下同）、戊男（即王文展，下
      同）自該車輛下車，戊男從甲男手中搶取棍棒後，甲男走
      向畫面右側與B 男扭打，戊男亦走向甲男、B 男所在處，
      並持棍棒毆打B 男約6 、7 下，之後未再錄得毆打畫面；
      畫面時間1 分40秒時，警察到場，畫面中的人均在警用機
      車停放處附近走動（本院卷第136 至138 、143 至150 頁
      ）。
  ⑶、【檔案名稱：IMG_0941】X 男（即甲○○、甲男，下同）、Y
       男（即王文展、戊男，下同）追打Z 男（即丙○○、B 男
      ，下同），X 男除曾毆打Z 男1 拳外，主要係抓住Z男衣
      物，Y 男持棍接近後，先面對畫面右方朝Z 男揮打2下，
      再繞至Z 男後方，面對畫面左方朝Z 男揮打5 下，X男則
      推拉Z男，偕同Y男離開畫面（本院卷第323頁）。
  ⑷、綜合上開勘驗結果，告訴人在警衛室內遭甲○○持棍棒毆打
      後，尚能獨立站在警衛室外，且乙○○將告訴人撂倒在地後
      ，即未有人靠近告訴人，警察亦於1 分40秒後抵達現場，
      核與告訴人證稱：我被撂倒前還有意識，我可以清楚瞭解
      周遭的人講話的情況等語（本院卷第280 頁），及被告甲○○辯稱：我在警衛室裡面持棍棒打告訴人，到警衛室外面
      改成徒手打他，後來因為丙○○態度很差，對我叫罵，我才
      轉而去打丙○○，告訴人倒地之後我們就沒有人繼續打他，
      沒多久警察就來了等語（本院卷第73、327 至332 頁）大
      致相符，是被告甲○○先後在警衛室內、外，分別持棍棒、
      徒手毆打告訴人，被告乙○○再將告訴人撂倒在地後，即未
      有人再對告訴人下手，且不到2 分鐘以後警察即抵達現場
      等節，堪以認定。衡情，倘若被告2 人主觀上確有殺害告
      訴人之故意或不確定故意，以當時僅被告甲○○持有棍棒，
      告訴人倒地不起，且無任何防身工具可抵禦之情況觀之，
      被告2 人大可繼續持棍棒攻擊告訴人而取其性命，然被告
      2 人並未繼續攻擊告訴人，甚至主動停手，顯與一般殺人
      犯行之客觀常態有異，更可見其等攻擊告訴人時，並無殺
      害告訴人之故意或不確定故意。
   4、至告訴人稱被告甲○○大多攻擊他的頭部，且一直說要讓他
      死之類的話語，覺得被告甲○○有想要致他於死地等語（本
      院卷第274 頁），及公訴檢察官以告訴人被毆打後失去意
      識且大量失血，而主張被告2 人有殺人犯意等語。然查：
  ⑴、依告訴人之亞東紀念醫院診斷證明書所載（偵卷一第53頁
      ），告訴人所受傷勢為頭部創傷、右額葉輕度蜘蛛膜下腔
      出血、左側上頷骨骨折、臉部、胸部、雙膝擦傷、左眼鈍
      挫傷併結膜下出血、眼瞼瘀青，是被告2 人攻擊告訴人而
      成傷之部位，主要在於頭、臉部等處。雖頭、臉部為重要
      器官所在之處，然觀以本案社區警衛室之Google街景圖（
      本院卷第359 頁），可知該處空間狹小，且被告甲○○持棍
      棒毆打告訴人時，保全辛○○、丙○○亦在警衛室內一節，經
      告訴人證述在卷（本院卷第281 頁），是甲○○當時能夠揮
      動棍棒之幅度本即有限，亦難以控制攻擊之部位，而甲○○
      、告訴人當時均處於站立狀態，甲○○舉起棍棒朝告訴人方
      向揮擊時，最容易遭受傷害之部位即為告訴人之臉及頭部
      ，佐以案發過程短暫、混亂，是甲○○究係蓄意朝向上開部
      位揮擊，抑或未經思索隨意揮擊時傷及上開部位，即有疑
      義，尚不能僅憑告訴人頭、臉部之傷勢，逕以此認定被告
      當時係刻意朝告訴人頭部攻擊，而有致告訴人於死之殺人
      故意或不確定故意。
  ⑵、告訴人因受有上開傷勢，於107 年12月3 日凌晨2 時23分
      許至醫院急診求診，經留院觀察，於同日下午2 時8 分許
      出院，宜續門診追蹤等情，有上開診斷證明書可參（偵卷
      一第53頁），足認告訴人所受傷勢尚非危急性命之嚴重傷
      勢，是亦無法以告訴人之傷勢認定被告2 人有致告訴人於
      死之意思。
  ⑶、關於被告甲○○案發當時是否曾說「打死你」之類的話語一
      節，在場證人丙○○證稱：我在現場聽到有人要叫人來，但
      我不確定有沒有聽到「給你死」之類的話等語（本院卷第
      294 頁），是甲○○當時有無說「給你死」等話語，已有可
      疑，況縱使甲○○曾說「給你死」等語，但從日常生活經驗
      可知，呼喊「給你死」、「打死他」等話語，主觀意圖上
      未必是字面意義的「打死人」，也有可能是要表達「打傷
      人」之強烈意願。因此，無法據此認定被告甲○○有殺人之
      犯意。
   5、是綜合被告2 人與告訴人之關係、衝突之起因、被告2 人
      當時舉動、攻擊告訴人之身體部位、行為時之態度、下手
      之輕重、告訴人受傷之情形及被告2 人事後之態度等情，
      僅足認定被告2 人主觀上有傷害之故意，無從證明被告2
      人確係基於殺人之直接故意或不確定故意而犯本案，公訴
      檢察官認被告2 人行為時有殺人之犯意等語，容有誤會。
（三）綜上所述，本案事證明確，被告甲○○、乙○○犯行均堪認定
      ，應予依法論科。至檢察官雖另聲請傳喚本案社區保全辛○○到庭，惟經核待證事實已明，因認上開事證已無調查之
      必要，併此說明。
二、論罪科刑：
（一）新舊法比較：按行為後法律有變更者，適用行為時之法律
      。但行為後之法律有利於行為人者，適用最有利於行為人
      之法律，刑法第2 條第1 項定有明文。經查，被告甲○○、
      乙○○行為後，刑法第277 條第1 項之規定業於108 年5 月
      29日修正公布，並自同年月31日生效施行。修正前刑法第
      277 條第1 項規定：「傷害人之身體或健康者，處3 年以
      下有期徒刑、拘役或1 千元以下罰金。」修正後刑法第27
      7 條第1項則規定：「傷害人之身體或健康者，處5 年以
      下有期徒刑、拘役或50萬元以下罰金。」是經比較新舊法
      之結果，修正後之規定提高法定刑度，並無較有利於被告
      甲○○、乙○○之情形，依刑法第2 條第1 項前段之規定，應
      適用行為時即修正前刑法第277 條第1 項之規定。
（二）罪名：核被告甲○○、乙○○所為，均係犯修正前刑法第277 
      條第1 項之傷害罪。
（三）共同正犯：被告甲○○、乙○○就上開傷害犯行，有犯意聯絡
      及行為分擔，為共同正犯。
（四）刑之加重事由（累犯）：被告甲○○前因違反兒童及少年性
      交易防制條例案件，經本院以103 年度侵訴字第26號判決
      判處有期徒刑5 月，嗣經臺灣高等法院以104 年度侵上訴
      字第30號判決上訴駁回而確定，於104 年8 月4 日易科罰
      金執行完畢等情，有其臺灣高等法院被告前案紀錄表在卷
      可查（本院卷第16頁），其於徒刑執行完畢後，5 年以內
      故意再犯本案有期徒刑以上之罪，為累犯，應依刑法第47
      條第1 項之規定，加重其刑。至司法院釋字第775 號解釋
      ，依解釋文及理由之意旨，係指構成累犯者，不分情節，
      一律加重最低本刑，於不符合刑法第59條所定要件之情形
      下，致生行為人所受之刑罰超過其所應負擔罪責之個案，
      不符罪刑相當原則、比例原則。於此範圍內，在修正前，
      為避免發生上述罪刑不相當之情形，法院就該個案應裁量
      是否加重最低本刑；依此，該解釋係指個案應量處最低法
      定刑、又無法適用刑法第59條在內減輕規定之情形，法院
      應依此解釋意旨裁量不予加重最低本刑（最高法院108 年
      度台上字第338 號判決意旨參照）。查被告甲○○之本案犯
      罪情節，皆無上開情事，尚無依上開解釋意旨裁量不予加
      重最低本刑之餘地，附此敘明。
（五）量刑審酌：
      爰審酌被告2 人不思以正當方式處理糾紛，竟共同以前揭
      方式毆打告訴人，致告訴人受有上開傷勢，所為應予責難
      ；惟考量本件爭執之起因係告訴人經被告甲○○告知其非Ub
      er司機後，仍再三詢問，甚至拍攝被告甲○○駕駛車輛之車
      牌，被告甲○○始心生不滿而以暴力相向；兼衡被告2 人於
      犯後均坦承犯行，且有賠償告訴人之意願，然因雙方對於
      和解金額沒有共識，未能達成和解（審訴卷第103頁，本
      院卷第73至74、81頁）；並斟酌被告2 人犯罪之動機、目
      的、分工、手段、素行、被告甲○○於本院審理中自述高職
      畢業之教育程度、從事防水工程工作、家中有太太、2 名
      小孩、弟弟之生活狀況（本院卷第338 頁）、被告乙○○於
      本院審理中自述高中肄業之教育程度、目前在監執行、先
      前從事搬運工、家中有奶奶、姐姐、弟弟，父母親分別因
      口腔癌、肝癌於109 年間過世之生活狀況（本院卷第338 
      頁）等一切情狀，分別量處如主文所示之刑，並均諭知易
      科罰金之折算標準。
三、沒收：
    查被告甲○○持以犯本案犯行所用之棍棒並未扣案，亦不知去
    向，考量該物品價值低微，取得容易，倘為執行沒收或追徵
    ，自需耗費相當之司法資源，且對於一般或特別犯罪預防亦
    難認有何實質助益，欠缺刑法上之重要性，爰依刑法第38條
    之2 第2 項規定，不予宣告沒收。
據上論結，應依刑事訴訟法第299 條第1 項前段，判決如主文。
本案經檢察官丁○○提起公訴，檢察官簡志祥到庭執行職務。
中　　華　　民　　國　　110 　年　　12　　月　　8 　　日
                  刑事第十四庭  審判長法  官  王榆富

                                      法  官  梁家贏

                                      法  官  鄭琬薇
上列正本證明與原本無異。
如不服本判決，應於判決送達後20日內敘明上訴理由，向本院提
出上訴狀 (應附繕本) ，上訴於臺灣高等法院。其未敘述上訴理
由者，應於上訴期間屆滿後20日內向本院補提理由書「切勿逕送
上級法院」。
                                      書記官  黃心瑋　　
中　　華　　民　　國　　110 　年　　12　　月　　9 　　日
附錄本案論罪科刑之法條：
修正前中華民國刑法第277條
傷害人之身體或健康者，處3 年以下有期徒刑，拘役或1 千元以
下罰金。
犯前項之罪，因而致人於死者，處無期徒刑或7 年以上有期徒刑
；致重傷者，處3 年以上、10年以下有期徒刑。
◎附件：卷宗名稱及代號索引
編號 卷宗名稱 代號  1 109 年度訴字第1326號卷 本院卷  2 109年度審訴字第1592號卷 審訴卷  3 108 年度偵字第2094號卷 偵卷一  4 108 年度調偵字第881號卷 偵卷二